【裁判字號】    89,上訴,1085
【裁判日期】    890602
【裁判案由】    偽造文書等
【裁判全文】
臺灣高等法院刑事判決                          八十九年度上訴字第一八五號
    上  訴  人
    即  被  告  乙○○
右上訴人因偽造文書等案件，不服臺灣板橋地方法院八十八年度訴字第一五三五號，
中華民國八十九年二月二十九日第一審判決（起訴案號：臺灣板橋地方法院檢察署八
十八年度偵字第一八六八六號）提起上訴，本院判決如左：
    主  文
原判決撤銷。
乙○○連續行使變造私文書，足以生損害於他人，處有期徒刑月。
    事  實
一、乙○○原任職於丙○○○○人壽保險股份有限公司台灣分公司（下稱喬治亞公司
    ），負責招攬保險業務而為喬治亞公司處理事務，詎乙○○意圖為自己不法之利
    益，並基於概括犯意，明知喬治亞公司宏壽終身壽險於要保人死亡保險事故發生
    時僅給付約定之保險金，惟為爭取績效及傭金，竟於民國（下同）八十六年二、
    三月間及同年三月二十日，在台北縣中和市松下股份有限公司（下稱松下公司）
    內，分別向劉璟璜、粘春元招攬投保時稱：投保人死亡保險事故發生時，除可領
    取保險金外，已繳納之保險費亦將無息全數退還等語。嗣喬治亞公司核定劉璟璜
    、粘春元要保後，乙○○為避免保險單條款內容與其原先所承諾之理賠情形不符
    遭劉璟璜、粘春元發現，即在上址松下公司附近委由不知情之刻印店人員偽刻「
    並無息退還本契約所繳之保險費」字樣之印戳，加蓋在喬治亞公司欲交予保戶之
    「喬治亞宏壽終身壽險保險單條款」第十二條第二款上，而變造該保險單條款內
    容，隨即在松下公司先後持以分別交付劉璟璜、粘春元二人而行使之，而為違背
    其任務之行為，並獲取喬治亞公司所支付之保險傭金新台幣（下同）五萬一千九
    百七十五元，足以生損害於喬治亞公司。嗣乙○○離職後，劉璟璜、粘春元向喬
    治亞公司反應，始知上情。
二、案經喬治亞公司訴由臺灣臺北地方法院檢察署呈請臺灣高等法院檢察署檢察長核
    轉臺灣板橋地方法院檢察署檢察官偵查起訴。
    理  由
一、訊據被告乙○○對於右揭犯行坦承不諱，核與告訴人喬治亞公司代理人甲○○於
    偵審中指述被告變造契約條款獲取傭金之不法利益等情，及證人劉璟璜、粘春元
    於偵查中證述被告持上開經變造之保險契約交付等情均相符合，復有上開經變造
    之劉璟璜、粘春元二人之保險單條款等資料在卷可稽。事證明確，被告犯行堪以
    認定。
二、核被告所為，係犯刑法第二百十六條、第二百十條及第三百四十二條第一項之行
    使變造私文書罪及背信罪；其在變造過程中，委由不知情之刻印人員偽刻印戳部
    分，為間接正犯。又其變造之低度行為已為行使之高度行為所吸收，不另論罪。
    而其先後二次犯行，時間緊接，犯罪構成要件相同，顯係基於概括犯意為之，為
    連續犯，應依刑法第五十六條規定，以一罪論，並加重其刑。所犯上開二罪間有
    方法結果之牽連關係，為牽連犯，應從一重之行使變造私文書罪處斷，公訴人雖
    未就被告所犯背信犯行部分起訴，惟與經起訴部分有牽連犯之裁判上一罪關係，
    為起訴效力所及，本院自得併予審究。
三、原審認被告所犯罪證明確，予以論罪科刑，固非無見。惟查（一）原判決就被告
    在變造過程中，委由不知情之刻印人員偽刻印戳部分，漏未論敘係間接正犯，尚
    有未洽。（二）被告於原審判決後，在本院審理中已與告訴人喬治亞公司達成民
    事上和解，賠償八萬三千六百三十三元，經告訴代理人甲○○陳明在卷（見本院
  八十九年五月四日訊問筆錄），為原審於量刑時未及斟酌。本件被告上訴，請求
    予以緩刑之宣告，然查被告雖已與告訴人達成上民事上和解，但於被告離職以後
    ，告訴人八十八年五月十日提出告訴起，至上訴至本院八十九年四月二十日開庭
    時，據告訴代理人甲○○稱被告均未處理，於該日庭訊後，始與告訴人和解，且
    本件已實際造成對告訴人公司之損害，則其事後賠償之事實雖得為量刑之參考，
    但尚不宜遽予為緩刑之宣告。其徒求緩刑之宣告為上訴，雖無理由，但原判決既
    有可議，自應由本院予以撤銷改判。爰審酌被告犯罪之動機、目的、手段、所生
    危害、犯罪後業已坦承犯行，嗣與告訴人達成民事上和解，惟已造成對告訴人公
    司之損害等一切情狀，量處如主文所示之刑。至被告所有供犯罪所用之「並無息
    退還本契約所繳之保險費」字樣之印戳，業經被告於犯後予以丟棄而滅失，已據
    被告供明在卷，故不另為沒收之諭知。
據上論斷，應依刑事訴訟法第三百六十九條第一項前段、第三百六十四條、第二百九
十九條第一項前段，刑法第五十六條、第二百十條、第二百十六條、第三百四十二條
第一項、第五十五條，罰金罰鍰提高標準條例第一條前段，判決如主文。
本案經檢察官費玲玲到庭執行職務。
中      華      民      國    八十九    年      六      月      二      日
                              臺灣高等法院刑事第十一庭
                                  審判長法  官  楊  照  男
                                        法  官  楊  炳  禎
                                        法  官  王  詠  寰
右正本證明與原本無異。
如不服本判決應於收受送達後十日內向本院提出上訴書狀，其未敘述上訴之理由者並
得於提起上訴後十日內向本院補提理由書（均須按他造當事人之人數附繕本）。
                                        書記官  駱  麗  君
中      華      民      國     八十九   年       六      月      七     日
附錄：本判決論罪科刑法條全文
刑法第二百十條:
偽造、變造私文書，足以生損害於公眾或他人者，處五年以下有期徒刑。
刑法第二百十六條：
行使第二百十條至第二百十五條之文書者，依偽造、變造文書或登載不實事項或使登
載不實事項之規定處斷。
刑法第三百四十二條：
為他人處理事務，意圖為自己或第三人不法之利益或損害本人之利益，而為違背其任
務之行為，致生損害於本人之財產或其他利益者，處五年以下有期徒刑、拘役或科或
前項之未遂犯，罰之。
併科一千元以下罰金。


司法院資訊處製作；財團法人民間司法改革基金會備份。
